最高法院刑事判決　　　　　　　　　　　　　　　八十七年度台上字第三六七○號
　　上　訴　人　許安全
右上訴人因違反懲治走私條例案件，不服台灣高等法院中華民國八十七年三月二十四
日第二審判決（八十六年度上訴字第六一四一號，起訴案號：台灣士林地方法院檢察
署八十六年度偵字第三九一三號），提起上訴，本院判決如左：
    主  文
原判決撤銷，發回台灣高等法院。
    理  由
本件原判決撤銷第一審不當之判決，改判仍論處上訴人許安全共同私運管制物品進口
逾公告數額罪刑，固非無見。
惟查(一)懲治走私條例第十二條所指之「大陸地區」，係指「臺灣地區」（即台灣、澎
湖、金門、馬祖及政府統治權所及之其他地區）以外之中華民國領土，亦即行政院公
告「懲治走私條例公告管制物品項目及其數額」丁項所指之「淪陷區」。原判決事實
欄認定上訴人與經判決確定之謝銘庚、陳志雄、邱忠義於民國八十六年三月三十日在
福建省深滬外海約三十浬處附近「公海」海域，自另一艘不詳船舶上接運大陸地區生
產之牛筋一萬四千公斤、牛肚九千三百二十公斤、牛睪丸二十七公斤之農產品。惟「
公海」並非「大陸地區」，原判決並未認定上訴人與任何大陸地區人民有共犯關係，
而謂上訴人自大陸淪陷區私運物品進入本國自由地區云云，並未說明所憑之依據及認
定之理由，已有判決不備理由之違誤。(二)本件查獲之牛筋計七○○箱、牛肚四六六箱
、牛睪丸二包（見偵查卷第四九頁），原判決理由除依財政部基隆關稅局函，認係大
陸物品外，另又引用警員周志孝之證言謂「有箱子的是紙箱，紙箱是澳洲的」等語（
見原判決第二頁第一行），其理由亦有矛盾。(三)原判決認定上開物品係大陸物品，係
依據財政部基隆關稅局八十六年五月六日基普緝驗字第○二九九○號函，而該函內
容則指「許安全等四人涉嫌走私牛筋一四○○○公斤、牛肚九三二○公斤、牛睪丸二
十七公斤乙案，其產地業經財政部關稅總局八十六年五月二日台總局鑑字第八六一○
三二八六號函鑑定『係大陸物品』。」等語（偵查卷第六七頁），惟卷內並無該關稅
總局函件，未明其憑以鑑定產地之依據，而上開物品果以「澳洲」紙箱包裝，如何認
定其內之牛筋、牛肚為「大陸物品」？自有向關稅總局詢明其鑑定產地依據之必要。
原審固曾向財政部基隆關稅局函查其認定產地之依據為何？惟經該局以八十七年一月
八日基普緝字第八七一○○二六○號函復以係經財政部關稅總局鑑定係大陸物品（原
審卷第二六、三○頁）後，即未再向關稅總局函查，難謂無應於審判期日調查之證據
未予調查之違法。上訴意旨指摘原判決不當，非無理由，應認有發回更審之原因。
據上論結，應依刑事訴訟法第三百九十七條、第四百零一條，判決如主文。
中      華      民      國    八十七    年      十      月    二十九    日
                              最高法院刑事第九庭
                                  審判長法官  謝  家  鶴
                                        法官  羅  一  宇
                                        法官  花  滿  堂
                                        法官  陳  世  淙
                                        法官  洪  佳  濱
      右正本證明與原本無異
                                              書  記  官
中      華      民      國    八十七    年     十一     月      三      日
